【裁判字號】    98,交聲,3914
【裁判日期】    981030
【裁判案由】    聲明異議
【裁判全文】
臺灣臺中地方法院交通事件裁定        98年度交聲字第3914號
原處分機關  交通部公路總局臺中區監理所豐原監理站
異  議  人
即受處分人  甲○○
上列異議人因違反道路交通管理處罰條例案件，對於交通部公路
總局臺中區監理所豐原監理站於民國98年10月8日所為之處分（
原處分案號：豐監稽違字第裁63－HD0000000號裁決書）聲明異
議，本院裁定如下：
    主    文
原處分關於吊扣大客車職業駕駛執照壹年部分撤銷。
甲○○普通自用小客車駕駛人駕駛普通自用小客車，經測定酒精
濃度超過規定標準，吊扣普通自用小客車駕駛執照壹年。
    理    由
一、原處分機關交通部公路總局臺中區監理所豐原監理站略以：
（一）異議人即受處分人甲○○於民國98年6月3日23時19分許，
      駕駛車牌號碼0112-HP號自用一般小客車，行經臺中縣龍
      井鄉○○村○○○路272號前，因「酒後駕車酒精濃度達
      0.95 MG/L超過標準值」之違規情形，經臺中縣警察局烏
      日分局員警依違反道路交通管理處罰條例第35條第1項第1
      款之規定以中縣警交字第HD0000000號當場製單舉發，遂
      裁處罰鍰新臺幣（下同）4萬9千5百元、吊扣汽車（職業
      大客車）駕駛執照12個月，並施以道安講習等語。
（二）本案業經地方法院檢察署依刑事訴訟法第253條之1第1項
      、第253條之2第1項為緩起訴確定，並已支付緩起訴處分
      金額6萬元，該金額是否實質合於廣義刑罰金，而準適用
      行政罰法第26條第1項前段規定？
（三）又異議人向公路監理機關申請登記，考驗及格後發給汽車
      駕駛執照，即為駕駛汽車之許可憑證；因取得高一級車類
      之駕駛資格者，應換發駕駛執照，並准其駕駛較低級車類
      之車輛；又異議人已領有大客車駕駛執照者，得駕駛‧‧
      ‧、小型車、‧‧‧。道路交通安全規則第50條第1項、
      第53條第2款、第61條第1項第2款分別定有明文，是異議
      人即非無照駕駛情形。唯按駕駛人向公路監理機關申請登
      記，考驗及格後發給汽車駕駛執照，為駕駛汽車之許可憑
      證，且目前公路機關實務僅逐級核給最高級（內含多合一
      之駕駛資格）汽車駕照1張，本件異議人酒駕違規行為或
      應剝奪其用路權，故裁決吊扣其大客車職業駕駛執照1年
      等語。
二、本件聲明異議意旨略以：伊因駕駛自用小客車違規被吊扣職
    業大客車駕駛執照為裁罰不當，請求撤銷原處分關於吊扣大
    客車職業駕照1年部分等語。
三、經查：
（一）本件異議人於於98年6月3日23時19分許，駕駛車牌號碼
      0112-HP號自用一般小客車，行經臺中縣龍井鄉○○村○
      ○○路272號前，因「酒後駕車酒精濃度達0.95MG/L超過
      標準值」之違規情形，經臺中縣警察局烏日分局員警依違
      反道路交通管理處罰條例第35條第1項第1款之規定以中縣
      警交字第HD0000000號當場製單舉發，並由異議人親自簽
      收等情，為異議人所不否認，並有臺中縣警察局烏日分局
      員警所掣開舉發違反道路交通管理事件通知單影本在卷可
      稽，是異議人飲用酒類後，於上開時、地駕駛前揭自用一
      般小客車之事實，應堪認定。
（二）按汽車駕駛人，駕駛汽車經測試檢定酒精濃度超過規定標
      準者，處1萬5千元以上6萬元以下罰鍰，並當場移置保管
      其車輛及吊扣其駕駛執照1年，道路交通管理處罰條例第
      35條第1項第1款固定有明文。惟按道路交通管理處罰條例
      第68條業於94年12月14日修正，並自95年3月1日施行，修
      正前之道路交通管理處罰條例第68條規定：「汽車駕駛人
      ，因違反本條例及道路交通安全規則之規定，受吊扣或吊
      銷駕駛執照處分時，吊扣或吊銷其持有各級車類之駕駛執
      照」，而修正後之道路交通管理處罰條例第68條規定：「
      汽車駕駛人，因違反本條例及道路交通安全規則之規定，
      受吊銷駕駛執照處分時，吊銷其持有各級車類之駕駛執照
      」。且查，該條文修正前，其原提案修正條文為：「汽、
      機車駕駛人，因違反本條例及道路交通安全規則之規定，
      受吊扣或吊銷駕駛執照處分時，吊扣或吊銷其違法或違規
      當時所駕駛車輛之駕駛執照。」，立法理由略以：「原條
      文將違法或違規駕駛人所持有各級車類之駕駛執照一併吊
      扣或吊銷，失之過酷，影響人民工作及生活甚鉅，爰修正
      之」等語，是其立法意旨在於違規行為對道路交通秩序之
      維持及道路交通安全已生較大之影響，故規定吊扣或吊銷
      其持有各級車類之駕駛執照，以限制其繼續駕車行駛道路
      之權利，其係屬駕駛行為之限制，並不因所持駕駛執照種
      類不同而有所差異。而最後通過之修正條文，係將道路交
      通管理處罰條例第68條原有條文中之【吊扣或】3字刪除
      各情，有立法院交通委員會94年10月5日臺立交字第
      0942400153號函附道路交通管理處罰條例第68條審查報告
      可參（參立法院公報第94卷第70期第135至138頁）。則參
      照上開立法理由及立法經過，依修正後之條文，按上開規
      定受【吊銷駕照】處分者，仍維持吊銷其持有各級車類之
      駕駛執照，至於，受【吊扣駕照】處分者，則僅【吊扣】
      其違法或違規當時所駕駛車輛之駕駛執照，不再吊扣其持
      有各級車類之駕駛執照，此觀之立法理由及立法經過至明
      。
（三）又按汽車駕駛執照分為下列各類：小型車普通駕駛執照、
      大貨車普通駕駛執照、大客車普通駕駛執照、聯結車普通
      駕駛執照、小型車職業駕駛執照、大貨車職業駕駛執照、
      大客車職業駕駛執照、聯結車職業駕駛執照、國際駕駛執
      照、輕型機器腳踏車駕駛執照、小型輕型機器腳踏車駕駛
      執照、普通輕型機器腳踏車駕駛執照、重型機器腳踏車駕
      駛執照、普通重型機器腳踏車駕駛執照、大型重型機器腳
      踏車駕駛執照，道路交通安全規則第53條定有明文。又汽
      車駕駛人取得高一級車類之駕駛資格者，應換發駕駛執照
      ，並准其駕駛較低級車類之車輛，已領有聯結車駕駛執照
      者，得駕駛小型車，道路交通安全規則第61條第1項第1款
      ，亦定有明文。查本件異議人持大客車職業駕駛執照，駕
      駛普通自用小客車時經檢測酒精濃度超過規定標準之違規
      事實，已如前述。是依前述異議人依法所受之處分應為限
      制其駕駛普通自用小客車之權利，而非限制異議人職業大
      客車之權利，然原處分機關竟吊扣異議人之職業大客車駕
      駛執照，顯有誤會，且此舉無異剝奪異議人駕駛職業大客
      車之權利，對異議人之工作權造成極大之損害，復與現行
      之道路交通管理處罰條例第68條之規定未合、故異議人此
      部分異議理由，自屬可採。從而，本件此部分異議亦為有
      理由，爰撤銷原處分關於吊扣職業大客車駕駛執照1年部
      分，並就該撤銷部分改諭知如主文第2項所示之處罰。另
      查公路機關因汽車駕駛人取得高一級車類之駕駛資格者
      ，應換發駕駛執照，並准其駕駛較低級車類之車輛之規定
      ，於實務上雖僅逐級核給汽車駕駛執照一張。然按前揭道
      路交通安全規則第114條第2款及道路交通管理處罰條例第
      35條第1項第1款規定。違規飲酒駕車須受「吊扣其駕駛執
      照」處分乃為法律所明定，尚難因同條例第68條已有修正
      ，即謂不能執行「吊扣駕駛執照」之處分。況行為人之行
      為應否受行政處分與其應受之行政處分如何執行，係屬不
      同層面之問題。縱使原處分機關所為之處分有逾越法律授
      權裁罰之範圍，亦僅能就該部分違法處分撤銷，另為適當
      之處分，不得逕行諭知行為人之違規行為不罰（臺灣高等
      法院臺中分院97年度交抗字第143、175、193、1310號、
      96年度交抗字第136、1081號裁定意旨參照）。是本件持
      有職業大客車駕駛執照者，因駕駛普通自用小客車違規，
      而須吊普通自用小客車駕駛執照時，或有產生技術層面之
      困難，惟行政機關本應因應法令之變更，而精進其行政執
      行成效，斷不得因技術層面之困難，為求行政上之便利而
      置相關法令於不顧，甚或逾越比例原則，逕吊扣其持有各
      級車類之駕駛執照，侵害受處分人之工作權，是此技術層
      面之問題，要難據為原處分並無不當之理由，而苛求受處
      分人容忍，併此敘明。
四、綜上所述，原處分機關上開「吊扣職業大客車駕駛執照」之
    行政裁罰，既有未洽，且異議人聲明異議，非無理由，自應
    由本院將原處分有關裁處「吊扣職業大客車駕駛執照」部分
    撤銷，並就「吊扣業職大客車駕駛執照」部分另為如主文第
    2項所示之諭知，以資適法（至原處分機關裁處罰鍰及道安
    講習部分，異議人就此部分則未聲明異議，本院自無從併予
    審酌，附此敘明）。
據上論結，應依道路交通管理處罰條例第87條第2項、道路交通
案件處理辦法第20條前段，裁定如主文。
中    華    民    國    98    年    10    月    30    日
                        交通法庭  法  官  莊秋燕
以上正本證明與原本無異。
如不服本裁定應於送達後5日內向本院提出抗告狀。
                                  書記官  楊賀傑
中    華    民    國    98    年    10    月    30    日


司法院資訊處製作；財團法人民間司法改革基金會備份。
